臺灣板橋地方法院民事判決　　　　　　 100年度勞訴字第89號
原　　　告　陳正佳
訴訟代理人　林秉欣律師
複代理人　　孫大龍律師
被　　　告　正錩鋼鐵有限公司
法定代理人　李彥迪
訴訟代理人　李淳夫
上列當事人間請求給付退休金事件，經本院於民國100年10月5日
言詞辯論終結，判決如下：
    主  文
被告應給付原告新台幣壹佰參拾肆萬肆仟參佰元，及自民國一百
年五月二十八日起至清償日止，按年息百分之五計算之利息。
原告其餘之訴駁回。
訴訟費用由被告負擔。
本判決第一項於原告以新台幣肆拾肆萬元為被告供擔保後，得假
執行。但被告如以新台幣壹佰參拾肆萬肆仟參佰元為原告預供擔
保後，得免為假執行。
原告其餘假執行之聲請駁回。
    事實及理由
一、原告主張：
    原告自民國（下同）79年11月15日起至被告公司任職，於
    100年4月28日因已符合勞動基準法規定之退休資格，故於當
    日自請退休。因原告任職於被告公司期間長達20年5個月餘
    ，依勞基法第55條第1項第1款及第2項規定，自得向被告請
    求按月薪新台幣（下同）3萬7879元、共計35.5個基數計算
    之退休金134萬4300元，但均未獲置理，復經新北市政府勞
    資爭議調解未果。為此提起本訴，並聲明：(一)被告應給付原
    告134萬4300元及100年5月5日起至清償日止，按年息百分之
    5計算之利息。(二)願供擔保，請准宣告假執行。
二、被告辯稱：
    被告願意給付退休金，也會去借錢給原告，只是金額沒辦法
    那麼多，只能分期給付75萬元，照調解時所說的條件。公司
    平常也沒有減薪，也沒有實行無薪假，還借錢來發年終獎金
    ，現在公司已經倒了，還負債很多，原告不應該這樣來計算
    他的退休金。照舊制的算法雖然是這麼多錢，但之前公司已
    經給他那麼多薪水、獎金了，難道還要跟公司要這麼多錢嗎
    ？公司也願意付退休金，只是希望原告要求少一點等語。並
    聲明：(一)請求駁回原告之訴及其假執行聲請，訴訟費用由原
    告負擔。(二)如受不利之判決，願提供擔保請准宣告免為假執
    行。
三、兩造不爭執之事實：
  (一)原告從79年11月15日到100年4月28日任職於被告公司。
  (二)原告離職前平均月薪為3萬7879元。
四、本件爭執點及本院判斷：
  (一)按「工作十五年以上年滿五十五歲者，得自請退休」，勞基
    法第53條第1款定有明文。又「勞工退休金之給與標準如下
    ：一、按其工作年資，每滿一年給與兩個基數。但超過十五
    年之工作年資，每滿一年給與一個基數，最高總數以四十五
    個基數為限。未滿半年者以半年計；滿半年者以一年計」、
    「前項第一款退休金基數之標準，係指核准退休時一個月平
    均工資」，勞基法第55條第1項第1款、第2項亦有明文。
  (二)查原告係39年11月4日出生，從79年11月15日到100年4月28
    日任職於被告公司，工作已滿20年5月餘，則原告於100年4
    月28日終止勞動契約時顯然已年滿55歲，且於被告工作年資
    達15年以上，依照勞基法規定，原告自得申請退休，被告也
    負有給付退休金之義務。
  (三)再按，「勞工工作十五年以上年滿五十五歲者，或工作二十
    五年以上者，得自請退休，勞動基準法第五十三條固有明文
    ，惟該條之立法精神，無非基於勞工之立場，為防止雇主不
    願核准已達一定年資、年齡之勞工自請退休之弊端，而賦予
    勞工得自請退休之權利，使符合該條規定要件之勞工於行使
    自請退休之權利時，即發生終止勞動契約之效力，而無須得
    相對人即雇主之同意。故勞工依該法自請退休時，勞雇雙方
    之勞動契約即可終止，勞工自請退休之權利為契約終止權之
    一種，而終止權又屬形成權之一種，形成權於權利人行使時
    ，即發生形成之效力，不必得相對人之同意」（最高法院88
    年度台上字第68號判決意旨參照）。原告主張已於100年4月
    28日向公司人員表示要退休，並提出於100年4月29日書立之
    員工退休申請書影本為證（本院卷第21頁）由此可知，原告
    確有向被告行使自請退休之權利，依照上述最高法院見解，
    原告既已符合自請退休規定之要件，且已行使自請退休之權
    利，即已發生終止勞動契約之效力，並不因被告是否同意而
    有任何影響。從而，被告仍有給付退休金之義務。
  (四)本件原告從79年11月15日到100年4月28日任職於被告公司，
    依舊制年資為20年5個月餘，有35.5個基數，而原告離職前
    平均月薪為3萬7879元，均為被告所不爭執，依此計算，原
    告自得請求被告給付退休金134萬4300元。又依勞動基準法
    施行細則第29條第1項規定，雇主應給付之勞工退休金應自
    勞工退休之日起三十日內給付之，故被告自100年5月28日起
    始負遲延清償責任。
五、綜上所述，原告依勞基法第55條第1項第1款及第2項規定，
    請求被告給付退休金134萬4300元及自100年5月28日起至清
    償日止，按年息百分之5計算之利息部分，為有理由，應予
    准許。逾此所為之請求，為無理由，應予駁回。
六、兩造均陳明願供擔保，聲請宣告假執行或免為假執行，就原
    告勝訴部份，均合於法律規定，爰分別酌定相當擔保金額准
    許之。至於原告敗訴部份，其假執行之聲請已失所依據，應
    併予駁回。
七、本案事證已臻明確，兩造其餘主張陳述及所提之證據暨所提
    之攻擊防禦方法，經本院審酌後，認與本案判斷結果無影響
    ，均毋庸再予一一審酌，附此敘明。
八、結論：原告之訴為一部有理由、一部無理由，依民事訴訟法
    第79條、第390條第2項、第392條第2項，判決如主文。
中    華    民    國   100    年    10    月    26    日
                    勞工法庭    法  官  劉以全
以上正本係照原本作成
如對本判決上訴，須於判決送達後20日內向本院提出上訴狀。如
委任律師提起上訴者，應一併繳納上訴審裁判費。
中    華    民    國   100    年    10    月    26    日
                                書記官  蔡忠衛